臺灣高等法院高雄分院刑事判決　　　　　　　　　九十一年度上訴字第一五七二號
　　上　訴　人
　　即　被　告　乙○○
　　選任辯護人　鄭國安
　　　　　　　　陳炳彰
　　　　　　　　吳麗珠
　　上　訴　人
　　即　被　告　丙○○
　　選任辯護人　許清連
　　　　　　　　鄭淑貞
　　　　　　　　林鴻駿
右上訴人因妨害公務等案件，不服臺灣高雄地方法院九十年度訴字第三○一五號中華
民國九十一年七月三十一日第一審判決（起訴案號：臺灣高雄地方法院檢察署八十八
年度偵字第三一四八號、八十九年度偵字第六三九四、一九四三號），提起上訴
，本院判決如左：
      主  文
原判決關於丙○○、乙○○部分撤銷。
丙○○共同連續隱匿公務員職務上委託第三人掌管之物品，處有期徒刑壹年陸月。其
餘被訴未經許可經營中央主管機關指定能源產品之銷售業務部分免訴。
乙○○共同連續隱匿公務員職務上委託第三人掌管之物品，累犯，處有期徒刑壹年。
其餘被訴未經許可經營中央主管機關指定能源產品之銷售業務部分免訴。
      事實
一、丙○○前因違反能源管理法案件，經台灣高雄地方法院院於民國（下同）八十七
    年十月十五日以八十七年雄簡字第八四五號判決判處拘役四十日，未據上訴而告
    確定，於八十八年一月二十九日易科罰金執行完畢（不構成累犯）。乙○○前因
    違反臺灣地區與大陸地區人民關係條例經臺灣高等法院高雄分院判於八十二年十
    一月四日以八十二年上易字第二一二二號判決判處有期徒刑一年確定，於八十三
    年六月八日入監執行，八十四年二月十六日因縮短刑其假釋出獄，縮刑期滿日為
    八十四年五月九日，假釋期滿未經撤銷，視為執行完畢。均仍不知悔改，復：
（一）緣已成年之余伯勝（綽號「劍仔」、「寶劍」，姓名年籍待查）（由檢察官另
      行偵查中），明知依能源管理法之規定，柴油係經中央主管機關經濟部指定之
      能源產品，其分裝、販賣、儲存或處理場所，其消防安全設備之設置標準，應
      依公共危險物品及可燃性高壓氣體設置標準既安全管理辦法辦理，且未經許可
      並辦理登記，不得擅自經營柴油銷售業務（石油管理法係九十年十月十一日公
      佈施行，將能源管理法有關石油之規定改依石油管理法規範，不再適用能源管
      理法），竟未經許可登記，即基於經營柴油銷售之概括犯意聯絡，在高雄市前
      鎮區○○○○路三十二號旁空地開設俗稱之「六十五號碼頭加油站」，雇請有
      犯意聯絡之丙○○先擔任駐站加油工，嗣因另雇請有犯意聯絡之宋仲秋（未到
      案，俟到案後另由原審法審理）、劉滿雄（業經檢察官先行起訴，另案審理中
      ）擔任加油工，丙○○遂改任余伯勝等幕後實際負責人之駐站聯絡人兼收帳員
      ，余伯勝等幕後實際負責人與丙○○、劉滿雄、宋仲秋基於共同犯意之聯絡，
      分擔為左列行為：
      (1)余伯勝等幕後實際負責人自八十七年七月二十一日起，向年籍不詳之男子，
        以每公升新臺幣（下同）九元之價格購入不詳數量之漁用柴油，交由丙○○
        在前揭加油站，以每公升九元五角之價格銷售與不特定之貨車司機。嗣同年
        月二十三日十八時五分許，適丙○○非法銷售漁用柴油予駕駛車牌號碼為Ｋ
        Ｖ∣五三六號大貨車之司機朱慶芳時，為警當場查獲，並扣得余伯勝等人所
        有，漁用柴油一萬三千六百六十公升及加油機一個，經警將此次之扣押物委
        託丙○○立據掌管（丙○○此部份行為涉犯能源管理法，已經原審法院以八
        十七年度雄簡字第八四五號簡易判決判決確定，並將所扣押之物予以沒收執
        行，丙○○並執行完畢，，故就此部分檢察官未起訴）。嗣後余伯勝等幕後
        實際負責人為繼續營業，即改雇丙○○為該加油站之駐站聯絡人及收帳員，
        另雇宋仲秋、劉滿雄等人輪班駐站實際從事加油之銷售工作，而以每公升八
        元六角之價格銷售漁用柴油。嗣宋仲秋於八十七年十二月二十一日二十時四
        十分許，在現場銷售漁用柴油予駕駛車牌號碼為ＸＱ∣九八九號貨櫃曳引車
        司機張振生之際，為警當場查獲，並扣得余伯勝等人所有，如附表一編號一
        所示漁用柴油一萬六千零六十五公升、加油機一個、及加油槍與儲油槽各一
        個，均委由宋仲秋立據掌管。
      (2)宋仲秋於受託掌管期間之某時，余伯勝等幕後實際負責人繼續向年籍不詳之
        男子，以每公升七元之價格購入不詳數量之漁用柴油，混入原由宋仲秋掌管
        之一萬六千零六十五公升漁用柴油中，並利用上開遭扣押之加油設備繼續營
        業，隱匿警方交付宋仲秋掌管之上開扣押物，以每公升八元之價格銷售漁用
        柴油。嗣於八十八年二月十二日十七時許，輪由劉滿雄在場銷售漁用柴油予
        駕駛車牌號碼為ＫＩ∣六六號曳引車司機劉勝乾之際，為警當場查獲，並
        扣得余伯勝等人所有，如附表一編號二所示漁用柴油一萬零五百公升、加油
        機一個（與附表一編號一之物同一）、加油槍與儲油槽各一個（與附表一編
        號一之物同一）、帳單十八紙、日報表一紙；而上開漁用柴油一萬零五百公
        升及加油機、加油槍、儲油槽各一個，均委由劉滿雄立據掌管。
      (3)劉滿雄於受託掌管期間之某時，余伯勝等幕後實際負責人繼續向年籍不詳之
        男子，以不詳價格價格購入不詳數量之漁用柴油，混入原由劉滿雄掌管之一
        萬零五百公升漁用柴油中，並利用上開經扣押之加油設備繼續營業，隱匿警
        方交付劉滿雄掌管之上開扣押物，以每公升八元六角之價格銷售漁用柴油。
        嗣於八十八年四月三日十七時二十分許，輪由宋仲秋駐站銷售漁用柴油予駕
        駛車牌號碼為ＸＱ∣六七三號貨櫃曳引車司機陸永晉之際，為警當場查獲，
        並扣得余伯勝等人所有，如附表一編號三所示漁用柴油一萬零二百七十六公
        升、加油機一個（與附表一編號一之物同一）、加油槍與儲油槽各一個（與
        附表一編號一之物同一），均委由宋仲秋立據掌管。
      (4)宋仲秋於受託掌管期間之某時，余伯勝等幕後實際負責人繼續向年籍不詳之
        男子，以每公升七元之價格購入不詳數量之漁用柴油，混入原由宋仲秋掌管
        之一萬零二百七十六公升漁用柴油中，並利用上開經扣押之加油設備繼續營
        業，隱匿警方交付宋仲秋掌管之上開扣押物，以每公升八元之價格銷售漁用
        柴油。嗣於八十八年四月十九日十九時許，輪由劉滿雄在場銷售漁用柴油予
        駕駛車牌號碼為ＫＺ∣一九六號貨櫃曳引車司機陳朝陽之際，為警當場查獲
        ，並扣得余伯勝等人所有，如附表一編號四所示漁用柴油一萬五千公升、加
        油機一個（與附表一編號一之物同一）、加油槍與儲油槽各一個（與附表一
        編號一之物同一）、帳單四十七紙、日報表四紙；而上開漁用柴油一萬五千
        公升及加油機、加油槍、儲油槽各一個，均委由劉滿雄立據掌管。
      (5)劉滿雄於受託掌管期間之某時，余伯勝等幕後實際負責人繼續向年籍不詳之
        男子，以每公升七元之價格價格購入不詳數量之漁用柴油，混入原由劉滿雄
        掌管之一萬五千公升漁用柴油中，並利用上開經扣押之加油設備繼續營業，
        隱匿警方交付劉滿雄掌管之上開扣押物，以每公升八元五角之價格銷售漁用
        柴油。嗣於八十八年五月二十日十時二十五分許，輪由劉滿雄駐站銷售漁用
        柴油予駕駛車牌號碼為ＫＣ∣三九一號貨櫃車司機王世雄之際，為警當場查
        獲，並扣得余伯勝等人所有，如附表一編號五所示漁用柴油三萬五千公升、
        加油機一個（與附表一編號一之物同一）、加油槍與儲油槽各一個（與附表
        一編號一之物同一）及帳單一紙；而上開漁用柴油三萬五千公升及加油機、
        加油槍、儲油槽各一個，均委由劉滿雄立據掌管。
（二）八十八年五月下旬起，余伯勝等幕後實際負責人再透過有犯意聯絡之乙○○之
      介紹，雇請有犯意聯絡之郭清石（違反能源法之部分業經判決，檢察官本件只
      起訴妨害公務部分，已經原審法院判決免訴確定）擔任加油工兼名義負責人，
      於警方查獲時出面自稱負責人而立據保管扣押物；又於同年七月間雇請有犯意
      聯絡之曾南淵及歐虹新（業經判決確定，故檢察官本件未起訴該二人），二人
分任加油工及每日駕駛由乙○○提供之ＸＪ∣二八二號油灌車至高雄市前鎮區
      ○○○○路之碼頭，抽取由余伯勝等幕後實際負責人洽購自漁船之漁用柴油，
      載至前揭加油站交予丙○○之工作；另再雇請有犯意聯絡之楊金來（檢察官另
      行起訴），亦擔任名義負責人之工作。余伯勝等幕後實際負責人與丙○○、劉
      滿雄、宋仲秋、乙○○、郭清石、楊金來、曾南淵、歐虹新、楊金來承前述共
      同犯意之聯絡，分擔下述隱匿公務員職務上委託第三人掌管物品以經營漁用柴
      油銷售業務之行為：
      (1)劉滿雄於受託掌管期間之某時，余伯勝等幕後實際負責人繼續向年籍不詳之
        男子，以每公升七至八元不等之價格價格購入不詳數量之漁用柴油，混入原
        由劉滿雄掌管之三萬五千公升漁用柴油中，並利用上開經扣押之加油設備繼
        續營業，隱匿警方交付劉滿雄掌管之上開扣押物，以每公升八元五角至九元
        不等之價格銷售漁用柴油。嗣於八十八年六月二十四日十六時四十分許，輪
        由宋仲秋駐站銷售漁用柴油予駕駛車牌號碼為ＸＳ∣九六八一號貨櫃車司機
        蕭竣升之際，為警當場查獲，並扣得余伯勝等人所有，如附表二編號一所示
        漁用柴油一萬五千公升、加油機一個（與附表一編號一之物同一）、加油槍
        一個（與附表一編號一之物同一）、帳單二紙，除帳單外均委託經丙○○、
        乙○○通知前來，自稱是宋仲秋雇主即六十五號碼頭加油站負責人之郭清石
        立據掌管。
      (2)郭清石於受託掌管期間之某時，余伯勝等幕後實際負責人繼續向年籍不詳之
        男子，以每公升七元之價格價格購入不詳數量之漁用柴油，混入原由郭清石
        掌管之一萬五千公升漁用柴油中，並利用上開經扣押之加油設備繼續營業，
        隱匿警方交付郭清石掌管之上開扣押物，以每公升八元五角之價格銷售漁用
        柴油。嗣於八十八年七月十四日十六時許，輪由劉滿雄駐站銷售漁用柴油予
        駕駛車牌號碼為ＸＱ∣五九六號貨櫃車司機葉祥金之際，為警當場查獲，並
        扣得余伯勝等人所有，如附表二編號二所示漁用柴油四千一百四十公升、加
        油機一個（與附表一編號一之物同一）、加油槍與儲油槽各一個（與附表一
        編號一之物同一），均委託經丙○○通知前來，自稱是劉滿雄雇主即六十五
        號碼頭加油站負責人之楊金來立據掌管。
      (3)楊金來於受託掌管期間之某時，余伯勝等幕後實際負責人繼續向年籍不詳之
        男子，以每公升七元至八元不等之價格價格購入不詳數量之漁用柴油，混入
        原由楊金來掌管之四千一百四十公升漁用柴油中，並利用上開經扣押之加油
        設備繼續營業，隱匿警方交付楊金來掌管之上開扣押物，以每公升八元五角
        至九元不等之價格銷售漁用柴油。嗣於八十八年七月二十七日十二時許，輪
        由郭清石駐站銷售漁用柴油予駕駛車牌號碼為ＸＱ∣三五七號貨櫃曳引車司
        機陳清海之際，為警當場查獲，並扣得余伯勝等人所有，如附表二編號三所
        示漁用柴油八萬二千八百公升、加油機一個（與附表一編號一之物同一）、
        加油槍一個（與附表一編號一之物同一）與儲油槽三個（其一與附表一編號
        一之物同一）、馬達二個、加油錶一個、帳單四張；除帳單外均委託經丙○
        ○、乙○○通知前來，自稱是劉滿雄之雇主即六十五號碼頭加油站之郭清石
        立據掌管。
      (4)郭清石於受託掌管期間之某時，余伯勝等幕後實際負責人繼續向年籍不詳之
        男子，以每公升七元至八元不等之價格價格購入不詳數量之漁用柴油，混入
        原由郭清石掌管之八萬二千八百公升漁用柴油中，並利用上開經扣押之加油
      設備繼續營業，隱匿警方交付郭清石掌管之上開扣押物，以每公升八元五角
        至九元不等之價格銷售漁用柴油。嗣於八十八年八月十日十一時五十分許，
        輪由劉滿雄石駐站銷售漁用柴油予駕駛車牌號碼為ＫＡ∣八三七號貨櫃曳引
        車司機譚高雄之際，為警當場查獲，並扣得余伯勝等人所有，如附表二編號
        四所示漁用柴油三萬公升、加油機一個（與附表一編號一之物同一）、儲油
        槽一個（與附表一編號一之物同一）、帳單六張，除帳單外均委託經丙○○
        、乙○○通知前來，自稱是劉滿雄之雇主及六十五號碼頭加油站負責人之郭
        清石立據掌管。
      (5)郭清石於受託掌管期間之某時，余伯勝等幕後實際負責人繼續向年籍不詳之
        男子，以每公升七元至八元不等之價格價格購入不詳數量之漁用柴油，混入
        原由郭清石掌管之三萬公升漁用柴油中，並利用上開經扣押之加油設備繼續
        營業，隱匿警方交付郭清石掌管之上開扣押物，以每公升八元五角至九元不
        等之價格銷售漁用柴油。嗣於八十八年八月二十二日十時十分許，歐虹新依
        乙○○指示駕駛ＸＪ∣二八二號大貨車，裝載漁用柴油前往高雄市○○區○
        ○街一一六巷二號，欲銷售漁用柴油與他人時，為警當場查獲，並扣得余伯
        勝等人所有，如附表二編號五所示漁用柴油一萬二千公升、前揭大貨車一台
        ，均委託經乙○○通知前來，自稱是歐虹新雇主之郭清石立據保管。
      (6)郭清石於受託掌管期間之某時，余伯勝等幕後實際負責人繼續向年籍不詳之
        男子，以每公升七元至八元不等之價格價格購入不詳數量之漁用柴油，混入
        原由郭清石掌管之一萬二千公升漁用柴油中，並利用上開經扣押之加油設備
        繼續營業，隱匿警方交付郭清石掌管之上開扣押物，以每公升八元五角至九
        元不等之價格銷售漁用柴油。嗣於八十八年八月三十日十一時二十分許，輪
        由曾南淵駐站銷售漁用柴油予駕駛車牌號碼為ＫＶ∣二一二號貨櫃曳引車司
        機黃俊庸之際，為警當場查獲，並扣得余伯勝等人所有，如附表二編號六所
        示漁用柴油五萬六千公升、加油機一個（與附表一編號一之物同一）、加油
        槍一個（與附表一編號一之物同一）、儲油槽三個（其一與附表一編號一之
        物同一，餘二與附表二編號三之物同一），均委託經丙○○、乙○○通知前
        來，自稱是曾南淵雇主即六十五號碼頭加油站負責人之郭清石立據掌管。
      (7)郭清石於受託掌管期間之某時，余伯勝等幕後實際負責人繼續向年籍不詳之
        男子，以每公升七元至八元不等之價格價格購入不詳數量之漁用柴油，混入
        原由郭清石掌管之五萬六千公升漁用柴油中，並利用上開經扣押之加油設備
        繼續營業，隱匿警方交付郭清石掌管之上開扣押物，以每公升八元五角至九
        元不等之價格銷售漁用柴油。嗣於八十八年九月三日十五時二十五分許，輪
        由劉滿雄駐站銷售漁用柴油予司機劉天賜之際，為警當場查獲，並扣得余伯
        勝等人所有，如附表二編號七所示漁用柴油四千九百三十公升、加油機一個
        （與附表一編號一之物同一）、加油槍、儲油槽各一個（與附表一編號一之
        物同一）、馬達與加油錶各一個（與附表二編號三之物同一）、帳單二紙，
        除帳單外均委託劉滿雄立據掌管。
      (8)郭清石於受託掌管期間之某時，余伯勝等幕後實際負責人繼續向年籍不詳之
        男子，以每公升七元五角之價格價格購入不詳數量之漁用柴油，混入原由郭
        清石掌管之四千九百三十公升漁用柴油中，並利用上開經扣押之加油設備繼
        續營業，隱匿警方交付郭清石掌管之上開扣押物，以每公升八元八角之價格
        銷售漁用柴油。嗣於八十八年九月九日二十時許，輪由宋仲秋駐站銷售漁用
        柴油予司機蔡慶財之際，為警當場查獲，並扣得余伯勝等人所有，如附表二
        編號八所示漁用柴油三萬六千七百公升、加油機一個（與附表一編號一之物
        同一）、加油槍、儲油槽各一個（其一與附表一編號一之物同一）、馬達一
        個（與附表二編號三之物同一）、帳冊一本，除帳冊外均委託經丙○○、乙
        ○○通知前來，自稱是宋仲秋雇主即六十五號碼頭加油站負責人之郭清石立
        據掌管。
      (9)郭清石於受託掌管期間之某時，余伯勝等幕後實際負責人繼續向年籍不詳之
        男子，以每公升七元至八元不等之價格價格購入不詳數量之漁用柴油，混入
        原由郭清石掌管之三萬六千七百公升漁用柴油中，並利用上開經扣押之加油
        設備繼續營業，隱匿警方交付郭清石掌管之上開扣押物，以每公升八元五角
        至九元不等之價格銷售漁用柴油。嗣於八十八年九月十四日十六時五十分許
        ，輪由曾南淵駐站銷售漁用柴油予駕駛車牌號碼ＸＴ∣一九司機林朝明之
        際，為警當場查獲，並扣得余伯勝等人所有，如附表二編號九所示漁用柴油
        六千四百公升、加油機一個（與附表一編號一之物同一）、加油槍、儲油槽
        各一個（與附表一編號一之物同一），均委託經丙○○、乙○○通知前來，
        自稱是曾南淵雇主即六十五號碼頭加油站負責人之郭清石立據掌管。
      (10)郭清石於受託掌管期間之某時，余伯勝等幕後實際負責人繼續向年籍不詳之
        男子，以每公升八元價格價格購入不詳數量之漁用柴油，混入原由郭清石掌
        管之六千四百公升漁用柴油中，並利用上開經扣押之加油設備繼續營業，隱
        匿警方交付郭清石掌管之上開扣押物，以每公升八元八角價格銷售漁用柴油
        。嗣於八十八年十月十三日十九時三十分許，輪由宋仲秋、劉滿雄駐站銷售
        漁用柴油予駕駛車牌號碼ＫＥ∣八四七曳引車司機陳貴權之際，為警當場查
        獲，並扣得余伯勝等人所有，如附表二編號十所示漁用柴油三百九十三公升
        、柴油桶五個、售油所得九百元、售油帳單一批；漁用柴油三百九十三公升
        、柴油桶五個均委託劉滿雄立據掌管。
二、案經臺灣高雄地方法院檢察署檢察官自動檢舉偵查起訴。
      理  由
甲、被告丙○○、乙○○有罪部分：
一、訊據上訴人即被告丙○○對於右揭事實迭於警訊、偵查及原審法院審理中均坦白
    承認，嗣於本院審理中則矢口否認有上開犯行，辯稱：我只是交接班時去收款而
    已，沒有當加油工，亦無本件犯行等語。上訴人即被告乙○○則矢口否認有與共
    同被告余伯勝等幕後實際負責人及被告丙○○、劉滿雄、宋仲秋、郭清石、曾南
    淵、歐虹新、楊金來等人間有未經許可經營漁用柴油之銷售業務及隱匿公務員職
    務上委託第三人掌管物品之犯意聯絡與行為分擔，辯稱：我並沒有實際參與六十
    五號碼頭加油站之經營工作，我只是單純介紹郭清石、曾南淵、歐虹新到加油站
    擔任臨時工，做一些加油、運油之工作，並藉此向幕後實際負責人余伯勝賺取一
    些佣金，因為我必須帶這些臨時工到加油站，所以我到過加油站現場，但我不知
    道該加油站是非法的，更不知道我介紹之郭清石實際被安排擔任名義負責人之人
    頭工作云云。經查：
（一）被告丙○○、乙○○確曾為前揭未經許可經營漁用柴油之銷售業務及隱匿公務
      員職務上委託第三人掌管物品等犯行，業據被告丙○○於警訊、偵查及原審法
      院審理中坦承不諱，共同被告宋仲秋、劉滿雄、曾南淵、歐虹新及證人即司機
      朱慶芳、張特生、劉勝乾、陸永晉、陳朝陽、王世雄、蕭竣生、業祥金、陳海
      青、譚高雄、黃俊庸、劉天賜、蔡慶財、林朝明、陳貴權證述明確，並有漁用
      柴油三百九十三公升、加油機一個、加油槍一個、加油錶一個、馬達一個、儲
      油槽三個、柴油桶五個、日報表五紙、帳單一百二十八紙、帳冊一本、售油所
      得九百元扣案，及現場照片十四張、扣押物品清單三紙及保管條二紙附卷可資
      佐證，而十五次扣案之疑似柴油物品，經抽樣送請中國石油股份有限公司鑑定
      ，該油樣經化驗結果，確符合能源管理法所稱「石油及其產品」，並與經濟部
      經（八五）能字第八五四六一一二四號公告能源產品認定基準之「柴油」規範
      相符，此有經濟部取締違法經營油品會報執行小組高雄執行分組八十八年一月
      二十二日高處（八八）業執字第八八一五五五號函、八十八年三月二十二
      日高處（八八）業執字第八八三五三一號函、八十八年六月十六日高處（
      八八）業執字第八八六四一號函、八十八年七月高處（八八）業執字第
      八八七三七二號函、八十八年十月十九日、二十一日高處（八八）業執字
      第八八一五四、八八一五七七、八八一五八二、八八一五
      八五號函、八十八年十二月六日、十六日、二十、二十四日高處（八八）業執
      字第八八一二一六六、八八一二四二九、八八一二四三、八八一二
      五三八、八八一二五四六號函在卷足憑。
（二）被告乙○○雖以前詞置辯，惟查：
    (1)被告乙○○於偵查中供稱：我只是介紹郭清石等去加油站工作，我不知道丙○
      ○在賣油云云（見八十九年偵字第一九四三號卷第四頁至第十頁）；於原審
      法院第一次訊問時改稱：我介紹郭清石等去加油站做加油工作，當時我聽說丙
      ○○是老闆，我都與丙○○接洽，後來我才聽說老闆是余伯勝云云（見原審法
      院九十一年三月十九日訊問筆錄），後於審理時則又改稱：我只是介紹郭清石
      等人到加油站工作，余伯勝會給我佣金云云（見原審法院九十一年七月九日審
      判筆錄），其供詞前後反覆，已有可疑。
    (2)已判決確定之同案被告郭清石供稱：我以前是船員，乙○○是開設船員介紹所
      的，八十八年間我請乙○○幫我介紹船員的工作，乙○○跟我說我年紀太大已
      不適合再擔任船員，並要介紹我當非法加油站之人頭負責人，我同意了，之後
      每月向乙○○領三萬元，主要負責的工作是每當非法銷售漁用柴油之事被查獲
      時，乙○○、丙○○都會打電話要求我前往處理，由我向警方偽稱是加油站之
      負責人，並在警方要求之文件上簽名；「我受僱於乙○○、丙○○」，「乙○
      ○、丙○○都是幕後老闆」，「查扣之物是乙○○在保管，我只是出面寫保管
      條」等語（見原審法院九十一年七月九日審判筆錄及八十九年度偵字第一九
      四三號卷第四、五、十二頁）；被告丙○○供稱：「幕後實際負責人余伯勝告
      訴我，若被警方查獲，就找乙○○，乙○○會介紹人來充當人頭，郭清石就是
      乙○○介紹來之人頭」等語（見原審法院九十一年三月十九日訊問筆錄）；證
      人劉滿雄於警訊及檢察官偵查中證稱：「該地下油行：：管理及收帳人員有丙
      ○○、乙○○二人：：」，「（為何認定乙○○是老闆？）乙○○介紹我去做
      加油工，也是向他（乙○○）領薪水」（見八十八年度他字第一三三號卷第
      二十五頁、第二十七頁），證人歐虹新則供稱：「我以每月三萬五千元之代價
      受雇於乙○○，每天負責駕駛乙○○提供之大貨車前往乙○○指定碼頭找尋指
      定之漁船抽取漁用柴油載往丙○○的加油站銷售」；「丙○○、乙○○二人是
      雇用我載油與賣油之人」等語（見八十九年度偵字第一九四三號卷第四頁）
      ；共同被告曾南淵亦稱：「我與歐虹新都住在乙○○公司樓上，我們二人都依
      照他的指示行動，乙○○要我到加油站擔任加油工，要歐虹新去載油，我在加
      油站工作時，如果油不夠了，我會告訴丙○○，丙○○會聯絡乙○○，乙○○
      會找歐虹新載油來補充。我到加油站工作，每月的薪水向乙○○的會計領的」
      等語（見八十八年度他字第一三三號卷第六頁、第二十三頁、第二十六頁）
      。再佐之被告乙○○既自承曾親往六十五號碼頭加油站加油站現場，則現場之
      加油、安全設備之缺漏一望即知，以一位四十多歲、身心健全、閱歷豐富之壯
      年男子，推稱不知前開加油站係不合法之地下加油站，熟能置信？復參諸被告
      乙○○於八十九年五月十二日檢察官傳訊之當時，自其身上搜出被告郭清石因
      涉犯能源管理法而遭高雄地方法院檢察署執行傳票命令影本等情。足證被告乙
      ○○不僅對於共同被告余伯勝等幕後實際負責人及被告丙○○、劉滿雄、宋仲
      秋、郭清石、曾南淵、歐虹新、楊金來間未經許可經營漁用柴油之銷售業務及
      隱匿公務員職務上委託第三人掌管物品知情，並與渠等間有犯意之聯絡，而實
      際負責介紹、聯絡加油站之名義負責人及指揮漁用柴油運送等工作。是被告乙
      ○○所辯，顯係事後卸責之詞，不足採信。至於證人劉滿雄於原審審理中證稱
      ：「乙○○不是負責人」，證人郭清石於本院調查中證稱：「乙○○、丙○○
      是否為該加油站之負責人我不清楚」，證人歐虹新於本院調查中證稱：「乙○
      ○不是加油站的老闆」云云，均顯係事後迴護被告等之詞，不足為被告等有利
      認定之依據。
（三）綜上，本件事證明確，被告丙○○、乙○○未經許可經營能源銷售業務及隱匿
      公務員職務上委託第三人掌管物品之犯行均堪以認定，應依法論科。
二、按柴油係能源管理法第二條第一款所稱之石油及其產品之能源，但被告等於行為
    後，石油管理法於九十年十月十一日公布施行，依該法第四十條第一項第二款、
    第二項之規定：「有下列情形之一者，處新臺幣一百萬元以上五百萬元以下罰鍰
    ：二、違反第十七條第一項或第二項規定，經營汽、柴油或供車輛使用之液化石
    油氣零售業務。‧‧‧有第一項各款情形之一而致生公共危險者，處二年以上有
    期徒刑、拘役或科或併科新臺幣六十萬元以上三百萬元以下罰金。」、第五十五
    條規定：「自本法施行之日起，能源管理法有關石油之規定，不再適用。」；惟
    按所謂之「致生公共危險」，係以各別案情審酌判斷是否存在具體危險為要件，
    經查本件被告等雖有銷售石油，但並無證據足以認定被告等之經營漁用柴油銷售
    業務有何足以致生公共危險之虞，自難認與石油管理法第四十條第二項之規定相
    當，是被告等雖有銷售柴油之行為，但石油管理法既已修甲，改為行政之處罰，
    被告等銷售柴油之行為自不再論罪，先予說明。另石油管理法第四十條第一項第
    四款、第三項固規定：「違反第三十三條第一項規定，未經申請核准而設置儲油
    設備而致生公共危險者，處二年以上有期徒刑、拘役或科或併科新台幣六十萬元
    以上三百萬元以下罰金。」，惟被告等行為時並無處罰明文，依刑法第一條規定
    ，自不得論處被告等該條罪刑，併予敘明。
三、核被告丙○○、乙○○所為，均係犯刑法第一百三十八條之隱匿公務員職務上委
    託第三人掌管物品罪。「被告丙○○、宋仲秋、劉滿雄與余伯勝等人就犯罪事實
    欄一之(一)部分」被告丙○○、乙○○與共同被告余伯勝等幕後實際負責人及劉滿
    雄、宋仲秋、郭清石、曾南淵、歐虹新、楊金來間就犯罪事實欄一之(二)部分，分
    別有犯意聯絡、行為分擔，均為共同甲犯。被告乙○○前因違反臺灣地區與大陸
    地區人民關係條例經本院判於八十二年十一月四日以八十二年上易字第二一二二
    號判決判處有期徒刑一年確定，於八十三年六月八日入監執行，八十四年二月十
    六日因縮短刑其假釋出獄，縮刑期滿日為八十四年五月九日，假釋期滿未經撤銷
    ，視為執行完畢，有臺灣高等法院九十年十二月十二日被告全國前案紀錄表、臺
    灣高雄地方法院檢察署九十一年三月四日刑案資料查註紀錄表各一份附卷可佐，
    五年內再犯本件有期徒刑以上之罪，應論以累犯，並加重其刑。
四、原審據以論罪科刑，固非無見，惟按石油管理法已於九十年十月十一日公布施行
    ，將銷售柴油之行為改為行政之處罰，被告等被訴銷售柴油之行為自不再論罪，
    已如前述。原判決認被告等仍犯能源管理法第二十條之一之罪，尚有未洽。又被
    告丙○○於八十七年七月二十三日十八時五分被警查獲後，所當場扣押之漁用柴
    油一萬三千六百六十公升及加油機一個，已經檢察官執行完畢，詳如後述，原判
    決認被告丙○○就此部份亦予以隱匿，繼續販售營業，其事實之認定亦有未合。
    又犯罪事實欄一之（二）第(7)部分（即附表二編號七），於被查獲後係委託劉滿
    雄保管，此有委託保管單可參，原判決認係委託郭清石保管，亦與事實不符。被
    告等上訴意旨，均否認犯罪，指摘原判決不當，雖無理由，但原判決既有上開可
    議之處，即屬無可維持，自應由本院將原判決關於丙○○及乙○○部分撤銷改判
    。爰審酌被告丙○○、乙○○共同隱匿公務員職務上委託第三人掌管之漁用柴油
    ，並隱匿公務員職務上委託第三人掌管之加油設備以營業，更顯其藐視法令之心
    ，且足以損及社會之安全；復參以被告丙○○甫於八十八年一月間因違反能源管
    理法案件被判處拘役四十日，易科罰金執行完畢，竟又再犯本案，隱匿公務員職
    務上委託第三人掌管物品達十四次，累積隱匿柴油數量達三十餘萬公升等一切情
    狀，爰量處有期徒刑一年六月；至被告乙○○有多項前科紀錄，不知悔改，復犯
    本案，而隱匿公務員委託第三人保管之物品十次，累積隱匿柴油數量達二十八萬
    二千九百七十公升，惟其參與本案之情節較輕，且本件犯罪次數較丙○○少等一
    切情狀，爰量處有期徒刑一年。
五、公訴意旨另以：被告丙○○於八十七年七月二十三日十八時五分，在該地下加油
    站非法銷售漁用柴油予司機朱慶芳之際，被警查獲，所當場扣押之乙○○、余伯
    勝等人所有之漁用柴油一萬三千六百六十公升及加油機一個，由莊建激立據受託
    保管，被告丙○○、乙○○等人竟利用上開扣押物及未經扣押之加油設備繼續營
    業，隱匿警方交付丙○○保管之上開扣押物，認此部份亦涉犯刑法第一百三十八
    條之隱匿公務員職務上委託第三人掌管物品罪嫌云云。惟按被告丙○○於八十七
    年七月二十三日十八時五分被警查獲後，所當場扣押之漁用柴油一萬三千六百六
    十公升及加油機一個，已經檢察官執行沒收完畢，此經本院調閱台灣高雄地方法
    院八十七年度雄簡字第八四五號案件（台灣高雄地方法院檢察署八十七年度執字
    第七○六七號）查明。此部份自無隱匿公務員職務上委託第三人掌管物品之可言
    ，因公訴人認此部份與前開有罪部分有連續犯之裁判上一罪關係，此部份爰不另
    為無罪之諭知。
乙、被告丙○○、乙○○免訴部分：
一、公訴意旨略以：緣已成年之余伯勝與乙○○等人於丙○○八十七年七月二十三日
    下午六時五分被查獲後，改雇丙○○為該加油站之聯絡人及收帳員，另雇有犯意
    聯絡之宋仲秋、劉滿雄等人駐站實際從事加油之銷售工作，余伯勝等幕後實際負
    責人即與丙○○、劉滿雄、宋仲秋基於共同犯意之聯絡，於本件事實欄所載之時
    間、地點，銷售柴油，詳如本件犯罪事實欄所載，認被告丙○○、乙○○二人另
    犯能源管理法第二十條之一之非法銷售石油罪嫌云云。
二、惟按犯罪後之法律已廢止其刑罰者，應諭知免訴之判決，刑事訴訟法第三百零二
    條第四款定有明文。查石油及其產品依能源管理法第二條第一款規定，為能源管
    理法所稱之能源；又九十年十月十一日經總統公布同年月十三日生效之石油管理
    法第五十五條規定，自石油管理法施行之日起，有關石油之管理，應適用石油管
    理法規定。又按依石油管理法第十七條第一項前段、第二項規定，經營汽車之零
    售業務者，應設置加油站，經營加油站業務者，應向直轄市、縣（市）主管機關
    申請核准設站；設站完成並經直轄市、縣（市）主管機關審查合格，報請中央主
    管機關核發加油站經營許可執照後，始得營業；違反上開規定，經營汽油零售業
    者，依同法第四十條第一項第二款規定，處新台幣一百萬元以上五百萬元以下罰
    鍰；而依同法第二條規定，柴油乃石油製品，亦為石油。
三、依上開規定，可知自九十年十月十三日起，經營柴油銷售業務者，除有致生公共
    危險，應依石油管理法第四十條第三項規定，仍處以刑罰外，已由應依能源管理
    法第二十條之一規定處以刑罰，改為應依石油管理法第四十條第一項規定處以行
    政罰鍰，即已廢止刑罰規定。
四、經查公訴人係起訴被告丙○○及乙○○於上開時地，在高雄市前鎮區漁港北三巷
    三十二號貨櫃屋內私售加油站，販售柴油予不特定之人，為警查獲，認被告二人
    犯有能源管理法第二十條之一之罪，然依警卷內照片所示，被告銷售柴油地點係
    在高雄市前鎮漁港區內空曠之處，加油方法係以加油槍由油槽抽取柴油至貨櫃車
    油箱內，並無致生公共危險之情形，依前揭說明，即應諭知免訴之判決。
五、原審未及適用石油管理法，而依能源管理法第二十條之一規定，認被告此部份亦
    構成犯罪，即有未合，因原判決已經本院撤銷（原判決認被告丙○○、乙○○二
    人所犯能源管理法第二十條之一未經許可經營中央主管機關指定之能源產品之銷
    售業務罪及刑法第一百三十八條之隱匿公務員職務上委託第三人掌管物品罪有方
    法結果之牽連關係，僅論以一罪，因原判決不當，已經本院予以撤銷原判決，詳
    如前述，此部份自毋庸再予撤銷），公訴人認此部份為犯意各別，與前開隱匿公
    務員職務上委託第三人掌管物品罪應予分論併罰，此部份爰單獨諭知免訴之判決
    （參見本院卷內之本院九十一年度上更一字第五五號判決，亦同此見解）。
據上論結，應依刑事訴訟法第三百六十九條第一項前段、第三百六十四條、第二百九
十九條第一項前段、第三百零二條第一款，第二十八條、第五十六條、第一百三十八
條、第四十七條，判決如主文。
本案經檢察官鄭文貴到庭執行職務。
中      華      民      國      九十一      年    十二    月    十一    日
                              臺灣高等法院高雄分院刑事第九庭
                                  審判長法官  張明松
                                        法官  江泰章
                                        法官  任森銓
右甲本證明與原本無異。
隱匿公務員職務上委託第三人掌管之物品部分，如不服本判決應於收受本判決後十日
內向本院提出上訴書狀，其未述上訴理由者，並得於提起上訴後十日內向本院補提
理由書狀（均須按他造當事人之人數附繕本)「切勿逕送上級法院」。
其餘部分不得上訴。
                                      書記官  施耀程
中      華      民      國      九十一      年    十二    月    十二    日
附錄本案論罪科刑法條全文：
刑法第一百三十八條：
毀棄、損壞或隱匿公務員職務上掌管或委託第三人掌管之文書、圖畫、物品，或致令
不堪用者，處五年以下有期徒刑。
附表一
┌──┬─────┬───────────┬──────────┬───┐
│編號│物      品│數                  量│查 獲 時 間 及 地 點│備  註│
├──┼─────┼───────────┼──────────┼───┤
│    │漁用柴油  │一萬六千零六十五公升  │八十七年十二月廿一日│      │
│    ├─────┼───────────┤二十時四十分許，在事│      │
│    │加油機    │一個                  │實欄所述之加油站查獲│      │
│ 一 ├─────┼───────────┤，扣押物均委託宋仲秋│      │
│    │加油槍    │一個                  │保管。              │      │
│    ├─────┼───────────┤                    │      │
│    │儲油槽    │一個                  │                    │      │
├──┼─────┼───────────┼──────────┤      │
│    │漁用柴油  │一萬零五百公升        │                 │      │
│    ├─────┼───────────┤                    │      │
│    │加油機    │一個                  │八十八年二月十二日十│      │
│    ├─────┼───────────┤七時許，在事實欄所述│      │
│    │加油槍    │一個                  │之加油站查獲，扣押物│      │
│ 二 ├─────┼───────────┤柴油、加油機、加油槍│      │
│    │儲油槽    │一個                  │、儲油槽均委託劉滿雄│      │
│    ├─────┼───────────┤保管。              │      │
│    │帳單      │十八紙                │                    │      │
│    ├─────┼───────────┤                    │      │
│    │日報表    │一紙                  │                    │      │
├──┼─────┼───────────┼──────────┤      │
│    │漁用柴油  │一萬零二百七十六公升  │八十八年四月三日十七│      │
│    ├─────┼───────────┤                    │      │
│    │加油機    │一個                  │時廿分許，在事實欄所│      │
│ 三 ├─────┼───────────┤述之加油站查獲，扣押│      │
│    │加油槍    │一個                  │物均委託宋仲秋保管。│      │
│    ├─────┼───────────┤                    │      │
│    │儲油槽    │一個                  │                    │      │
├──┼─────┼───────────┼──────────┤      │
│    │漁用柴油  │一萬五千公升          │八十八年四月十九日十│      │
│    ├─────┼───────────┤九時許，在事實欄所述│      │
│    │加油機    │一個                  │之加油站查獲，扣押物│      │
│    ├─────┼───────────┤柴油、加油機、加油槍│      │
│    │加油槍    │一個                  │、儲油槽均委託劉滿雄│      │
│ 四 ├─────┼───────────┤保管。              │      │
│    │儲油槽    │一個                  │                    │      │
│    ├─────┼───────────┤                    │      │
│    │帳單      │四十七紙              │                    │      │
│    ├─────┼───────────┤                    │      │
│    │日報表    │四紙                  │                    │      │
├──┼─────┼───────────┼──────────┤      │
│    │漁用柴油  │三萬五千公升          │八十八年五月二十日十│      │
│    ├─────┼───────────┤時廿分許，在事實欄所│      │
│    │加油機    │一個                  │示之加油站查獲，扣押│      │
│    ├─────┼───────────┤之柴油、加油機、加油│      │
│    │加油槍    │一個                  │槍、儲油槽均委託劉滿│      │
│ 五 ├─────┼───────────┤雄保管。            │      │
│    │儲油槽    │一個                  │                    │      │
│    ├─────┼───────────┤                    │      │
│    │帳單      │一紙                  │                    │      │
├──┼─────┴───────────┴──────────┴───┤
│備註│◎共同被告等前後被查獲五次，其用以銷售漁用柴油之加油機、加油槍、│
│    │  油槽係同一物品。                                              │
│    │◎至於漁用柴油雖亦交予共同被告等保管，然共同被告等仍繼續向年籍不│
│    │  詳之男子購入漁用柴油加入儲油槽內予以銷售殆盡，故此五次扣得之漁│
│    │  用柴油共計達六萬五千五百零一公升均屬事後追繳問題，不應予以沒收│
│    │  。                                                            │
└──┴────────────────────────────────┘
附表二
┌──┬─────┬───────────┬──────────┬───┐
│編號│物      品│數                  量│查 獲 時 間 及 地 點│備  註│
├──┼─────┼───────────┼──────────┼───┤
│    │漁用柴油  │一萬五千公升          │八十八年六月廿四日十│      │
│    ├─────┼───────────┤九時四十分許，在事實│      │
│    │加油機    │一個             │欄所示之加油站查獲，│      │
│ 一 ├─────┼───────────┤扣得之柴油、加油機、│      │
│    │加油槍    │一個                  │、加油槍均委託郭清石│      │
│    ├─────┼───────────┤保管。              │      │
│    │帳單      │二紙                  │                    │      │
├──┼─────┼───────────┼──────────┤      │
│    │漁用柴油  │四千一百四十公升      │八十八年七月十四日十│      │
│    ├─────┼───────────┤六時許，在事實欄所述│      │
│    │加油機    │一個                  │之加油站查獲，扣押物│      │
│ 二 ├─────┼───────────┤柴油、加油機、加油槍│      │
│    │加油槍    │一個                  │、儲油槽均委託楊金來│      │
│    ├─────┼───────────┤保管。              │      │
│    │儲油槽    │一個                  │                    │      │
├──┼─────┼───────────┼──────────┤      │
│    │漁用柴油  │八萬二千八百公升      │八十八年七月廿七日十│      │
│    ├─────┼───────────┤二時五分許，在事實欄│      │
│    │加油機    │一個                  │所示之加油站查獲，扣│      │
│    ├─────┼───────────┤押物柴油、加油機、加│      │
│    │加油槍    │一個                  │油槍、貨櫃儲油槽、馬│      │
│    ├─────┼───────────┤達、加油錶均委託郭清│      │
│ 三 │儲油槽    │三個                  │石保管。            │      │
│    ├─────┼───────────┤                    │      │
│    │馬達      │二個                  │                    │      │
│    ├─────┼───────────┤                    │      │
│    │加油錶    │一個                  │                    │      │
│    ├─────┼───────────┤                    │      │
│    │帳單      │四紙                  │                    │      │
├──┼─────┼───────────┼──────────┤      │
│    │漁用柴油  │三萬公升              │八十八年八月十日十一│      │
│    ├─────┼───────────┤                    │      │
│    │加油機    │一個                  │時許，在事實欄所示之│      │
│ 四 ├─────┼───────────┤加油站查獲，扣押物柴│      │
│    │儲油槽    │一個                  │油、加油機、儲油槽均│      │
│    ├─────┼───────────┤委託郭清石保管。    │      │
│    │帳單      │六紙                  │                    │      │
├──┼─────┼───────────┼──────────┤      │
│    │漁用柴油  │一萬二千公升          │八十八年八月廿日十時│      │
│    │          │                      │十分許，在高雄市苓雅│      │
│ 五 ├─────┼───────────┤區○○街一一六巷二號│      │
│    │ＸＪ∣二八│一台                  │查獲，扣押物柴油、大│      │
│    │二號大貨車│                      │貨車均委託郭清石保管│      │
├──┼─────┼───────────┼──────────┤      │
│    │漁用柴油  │五萬六千公升          │八十八年八月卅日十一│      │
│    ├─────┼───────────┤時廿分許，在事實欄所│      │
│    │加油機    │一個                  │示之加油站查獲，扣押│      │
│ 六 ├─────┼───────────┤                    │      │
│    │加油槍    │一個                  │物柴油、加油機、加油│      │
│    ├─────┼───────────┤槍、儲油槽均委託郭清│      │
│    │儲油槽    │三個                  │石保管。            │      │
├──┼─────┼───────────┼──────────┤      │
│    │漁用柴油  │四千九百三十公升      │八十八年九月三日十五│      │
│    ├─────┼───────────┤時廿五分許，在事實攔│      │
│    │加油機    │一個                  │所示之加油站查獲，扣│      │
│    ├─────┼───────────┤押物柴油、加油機、加│      │
│    │加油槍    │一個                  │油槍、儲油槽、馬達、│      │
│    ├─────┼───────────┤加油錶均委託劉滿雄保│      │
│ 七 │儲油槽    │一個                  │管。                │      │
│    ├─────┼───────────┤                    │      │
│    │馬達      │一個                  │                    │      │
│    ├─────┼───────────┤                    │      │
│    │加油錶    │一個                  │                    │      │
│    ├─────┼───────────┤                    │      │
│    │帳單      │二紙                  │                    │      │
├──┼─────┼───────────┼──────────┤      │
│    │漁用柴油  │三萬六千七百公升      │八十八年九月九日二十│      │
│    ├─────┼───────────┤時許，在事實攔所示之│      │
│    │加油機    │一個                  │加油站查獲，扣押物柴│      │
│    ├─────┼───────────┤油、加油機、加油槍、│      │
│    │加油槍    │一個                  │儲油槽、馬達均委託郭│      │
│ 八 ├─────┼───────────┤清石保管。          │      │
│    │儲油槽    │一個                  │                    │      │
│    ├─────┼───────────┤                    │      │
│    │馬達      │一個                  │                    │      │
│    ├─────┼───────────┤                    │      │
│    │帳冊      │一本                  │                    │      │
├──┼─────┼───────────┼──────────┤      │
│    │漁用柴油  │六千四百公升          │八十八年九月十四日十│      │
│    ├─────┼───────────┤                    │      │
│    │加油機    │一個                  │六時五時廿分許，在事│      │
│ 九 ├─────┼───────────┤實欄所示之加油站查獲│      │
│    │加油槍    │一個                  │，扣押物柴油、加油機│      │
│    ├─────┼───────────┤、加油槍、儲油槽均委│      │
│    │儲油槽    │一個                  │託郭清石保管。      │      │
├──┼─────┼───────────┼──────────┤      │
│    │漁用柴油  │三百九十三公升        │八十八年十月十三日十│      │
│    ├─────┼───────────┤九時三十分許，在事實│      │
│    │柴油桶    │五個                  │欄所示之加油站查獲，│      │
│ 十 ├─────┼───────────┤扣押物柴油、柴油桶均│      │
│    │帳單      │四十八紙              │委託劉滿雄保管。    │      │
│    ├─────┼───────────┤                    │      │
│    │售油所得  │新台幣九百元          │                    │      │
├──┼─────┴───────────┴──────────┴───┤
│備註│◎共同被告等前後被查獲共計十六次（含附表一所示的六次），其用以銷│
│    │  售漁用柴油之加油機一個、加油槍一個、馬達二個、儲油槽三個、柴油│
│    │  桶五個係同一物品，而係由公務員委託第三人掌管之物品。          │
│    │◎至於漁用柴油雖亦交予共同被告等保管，然共同被告等仍繼續向年籍不│
│    │  詳之男子購入漁用柴油，加入儲油槽內予以銷售殆盡，屬事後追繳問題│                                                                         ?
│    │  不應予以沒收。                                                │
└──┴────────────────────────────────┘
                                                                    Ａ
